【裁判字號】    88,易,2182
【裁判日期】    890125
【裁判案由】    竊盜
【裁判全文】
臺灣臺北地方法院刑事判決                        八十八年度易字第二一八二號
    公  訴  人  臺灣臺北地方法院檢察署檢察官
    被      告  丙○○
右列被告因竊盜案件，經檢察官提起公訴（八十八年度偵字第二一八二號），本院判
決如左：
    主  文
丙○○無罪。
    理  由
一、公訴意旨略以：被告丙○○意圖為自己不法之所有，於民國八十八年五月二十三
    日上午，搭乘鐵路第一００四次自強號列車自高雄北上，於同日上午十一時二十
    分許，上開列車途經萬華站接近台北站時，見同搭該列車之甲○○排隊在第五車
    廂內欲在台北站下車，即持行李緊隨於後，伺機竊取甲○○右後褲袋中所有之新
    台幣（下同）二千三百元，得手後，據為己有，並反方向快速逃逸，嗣即為甲○
    ○發覺，追隨其後，並在第五車廂近第四車廂出口處，報警查獲，因認被告涉犯
    刑法第三百二十條第一項之竊盜罪嫌。
二、公訴人認被告涉犯上開竊盜罪嫌，無非係以告訴人甲○○之指訴，被告於警訊、
    偵查中就預定到達地點與案發時為何往第四及第五車廂各情供述反覆不一，以及
    為警查獲及製作筆錄時亟欲逃逸，為其主要憑據。訊據被告丙○○堅詞否認有何
    竊盜犯行，辯稱：伊當日欲搭乘該列車在松山站下車，轉車至基隆，又上開時間
    伊上完廁所後，返回座位拿取行李，旋往第五及第六車廂間門口準備下車，伊並
    未拿五百元給告訴人以息事寧人，警察在伊身上亦未查獲有五百元紙鈔，伊並無
    畏罪逃跑之意等語。
三、按犯罪事實應依證據認定之，無證據不得推定其犯罪事實，又不能證明被告犯罪
    者，應諭知無罪之判決，刑事訴訟法第一百五十四條、第三百零一條第一項分別
    定有明文。次按告訴人之告訴，係以使被告受刑事訴追為目的，是其陳述是否與
    事實相符，仍應調查其他證據以資審認；且認定犯罪事實應依證據，為刑事訴訟
    法所明定，故被告否認犯罪事實所持之辯解，縱屬不能成立，仍非有積極證據足
    以證明其犯罪行為，不能遽為有罪之認定，最高法院五十二年台上字第一三００
    號判例、三十年上字第一八三一號判例亦著有明文。
四、經查：
（一）告訴人於偵、審中雖指稱：伊遭被告扒竊的二千三百元中，有一張五百元紙鈔
      ，且當伊尋獲被告並質問為何扒竊時，被告尚欲交給伊一張五百元紙鈔以息事
      寧人等語（參見偵查卷第三二頁、本院八十八年九月二十八日訊問筆錄），惟
      據在現場處理之警員乙○○於偵、審時證稱：當時在被告身上查出一萬四千七
      百元左右，其中無五百元鈔，皆百元零鈔及千元鈔等語屬實（參見偵查卷第三
      十八頁反面、本院八十八年八月二十六日訊問筆錄），茍被告真有竊取告訴人
      之金錢，並在告訴人質問時欲交付五百元紙鈔息事寧人，當時被告並未離開告
      訴人之視線，又無其他佐證可資認定尚有其他共犯掩護被告之犯行，何以到場
      處理之警員未在被告身上搜獲面額五百元之紙鈔，是告訴人之片面指訴，即非
      無疑。
（二）警員乙○○於偵查中雖證稱：伊到場處理時，被告極力要往四車逃走，經伊制
      止勸說才不跑等語（見偵查卷第三十七頁反面），惟當時處理之警員只有乙○
      ○一人，又值列車到站眾多乘客下車之際，往來人群眾多，倘若被告真有畏罪
      逃跑之意，豈會經警「勸說」即放棄畏罪逃跑之理，又警員石學基亦證稱：被
      告製作筆錄中途藉上廁所機會，要往鐵路局外面逃走，經伊發現才抓回等語（
      見上開偵查筆錄），核與警員乙○○於本院審理時證稱：伊陪同被告上廁所，
      被告上完廁所後要往西二門方向走，伊就質問被告做什麼，當時西二門門口還
      有警衛等語（見本院八十八年八月二十六日訊問筆錄），不盡相符，以當時尚
      有警員陪同被告上廁所，門口亦有警衛把守之情況，被告是否真有脫逃之意，
      非無可疑，公訴人認被告於查獲及製作警訊筆錄時亟欲逃逸云云，尚屬臆測，
      不足採信。
（三）再查，被告於警訊時就預定到達地點及質以為何往第四及第五車廂行去各節，
      前後雖供述不一，惟其辯解縱非屬實，亦難憑此遽認被告有上開竊盜犯行，且
      告訴人並未當場發現被告有何扒竊犯行，亦未看到被告快速逃離，業據其自承
      在卷（參見本院八十八年九月二十八日訊問筆錄），應僅係其「主觀上」認為
      當時被告行動詭異，又與被告有身體上碰觸，而認定被告涉嫌竊盜，告訴人與
      被告縱不認識，素無怨隙，告訴人雖無佈詞誣指被告之理，惟亦不能基此即排
      除告訴人誤認之可能。
  綜上所述，自難僅憑告訴人片面且有瑕疵之指訴以及被告辯解非屬實在，遽認被告
  涉有上開竊盜犯行，此外，復查無其他積極證據足認被告涉有何竊盜犯行，揆諸首
  揭判例意旨，不能證明被告犯罪，應依法諭知無罪之判決。
五、本案既經判決被告無罪，則臺灣屏東地方法院檢察署函送八十八年度偵字第五八
    六九號偵查卷宗，即無從併案審理，應退回檢察官另行偵查辦理，附此敘明。
據上論斷，應依刑事訴訟法第三百零一條第一項，判決如主文。
本案經檢察官陳佳秀到庭執行職務。
中      華      民      國    八十九      年     一     月    廿五    日
                      臺灣臺北地方法院刑事第八庭
                                        法    官  胡  宏  文
右正本證明與原本無異。
如不服本判決，應於判決送達後十日內，向本院提出上訴狀。
                                        書 記 官  魏  大  年
中      華      民      國      八十九      年     一     月    廿七    日


司法院資訊處製作；財團法人民間司法改革基金會備份。
